【裁判字號】    98,上訴,5059
【裁判日期】    990330
【裁判案由】    毒品危害防制條例
【裁判全文】
臺灣高等法院刑事判決                98年度上訴字第5059號
上  訴  人  臺灣板橋地方法院檢察署檢察官
被      告  乙○○
選任辯護人  王上律師
上列上訴人因被告違反毒品危害防制條例案件，不服臺灣板橋地
方法院98年度訴字第1999號，中華民國98年10月19日第一審判決
（起訴案號：臺灣板橋地方法院檢察署98年度偵字第4722、1042
2 號），提起上訴，本院判決如下：
    主  文
上訴駁回。
    理  由
一、審理範圍：本件檢察官僅就原審判決被告乙○○販賣第二級
    毒品安非他命無罪部分提起上訴，並未就原審判處被告持有
    第一級毒品有罪部分提起上訴；被告亦未對原審就其持有第
    一級毒品，量處有期徒刑伍月部分提起上訴，本院就此部分
    無從加以審理。基上說明，本院僅須就被告被訴販賣第二級
    毒品合法上訴部分進行實體審理，先予敘明。
二、公訴意旨略以：被告乙○○基於販賣第二級毒品安非他命之
    犯意，於不詳時間，在臺北縣板橋市板橋車站某處，向綽號
    「阿鴻」之真實姓名年籍不詳成年男子，以每包（淨重5 公
    克）安非他命新臺幣（下同）7000元之代價，購入第二級毒
    品安非他命後，即自98年1 月間起至同年2 月間止，由甲○
    ○（綽號「阿漢」）以其使用之0000000000號行動電話，撥
    打乙○○使用之0000000000、0000000000號行動電話，先於
    電話中約明欲購買之安非他命數量後， 即以每小包（約0.2
    公克）安非他命1000元之代價，由被告騎乘機車將安非他命
    攜往臺北縣板橋市○○○路○ 段42號交予甲○○，並由甲○
    ○當場交付價金予被告，被告即以此方式販賣安非他命三次
    予甲○○。嗣經警於同年月6 日4 時許，在臺北縣板橋市○
    ○路安樂巷18號前查獲，並扣得安非他命3 包（淨重共計5.
    35公克）、電子磅秤1 台、分裝袋80個【另查獲被告持有第
    一級海洛因1 包（淨重0.7公克）部分， 經原審判處有期徒
    刑五月】。因認被告此部分所為，涉犯毒品危害防制條例第
    4 條第2 項之販賣第二級毒品罪嫌等語。
三、公訴意旨認被告乙○○涉有販賣第二級毒品安非他命罪嫌，
    無非是以證人甲○○於警詢及偵查中經具結之陳述、證人即
    查獲被告之員警許登智於偵查中經具結之陳述，並有臺北縣
    政府警察局海山分局搜索扣押筆錄、扣押物品目錄表、現場
    照片、遠傳電信行動電話客戶資料、亞太行動資料查詢、法
    務部電信資訊查詢系統（威寶）電信使用者查詢單、門號00
    00000000、0000000000之客戶資料、門號0000000000行動電
    話通聯紀錄附卷可稽，復有電子磅秤、分裝袋扣案可證為其
    論據。訊據被告乙○○雖坦承與甲○○相識之事實，惟始終
    堅詞否認有何販賣第二級毒品予甲○○之犯行。
四、按犯罪事實應依證據認定之，無證據不得其認定犯罪事實；
    不能證明被告犯罪者，應諭知無罪之判決，刑事訴訟法第15
    4 條第2 項、第301 條第1 項定有明文。又所謂認定犯罪事
    實之證據，係指足以認定被告確有犯罪行為之積極證據而言
    ，苟未能發現相當證據，或證據不足為不利於被告事實之認
    定時，即應為有利於被告之認定，更不必有何有利之證據，
    亦不能以推測或擬制之方法，以為裁判基礎，最高法院29年
    度上字第3105號、40年度臺上字第86號、56年度臺上字第80
    7 號判例意旨可資參照。又「認定犯罪事實所憑之證據，雖
    不以直接證據為限，間接證據亦包括在內；然而無論直接或
    間接證據，其為訴訟上之證明，須於通常一般之人均不致有
    所懷疑，而得確信其為真實之程度者，始得據為有罪之認定
    ，倘其證明尚未達到此一程度，而有合理之懷疑存在時，事
    實審法院復已就其心證上理由予以闡述，敘明其如何無從為
    有罪之確信，因而為無罪之判決，尚不得任意指為違法。」
    「檢察官對於起訴之犯罪事實，應負提出證據及說服之實質
    舉證責任，倘其所提出之證據不足為被告有罪之積極證明，
    或其指出之證明方法無從說服法院以形成被告有罪之心證，
    基於無罪推定之原則，自應為被告無罪判決之諭知。」，亦
    經最高法院著有76年度臺上字第4986號、92年度臺上字第12
    8 號判例意旨可參。
五、經查：
  (一)被告攜帶扣案之安非他命3 包（毛重6.25公克、淨重共計5.
    35公克）行經前述時、地，為警查獲等情，固迭據被告於警
    訊、偵查、原審及本院調查、審理時坦承在卷，核與證人即
    查獲本案之員警許登智於檢察官訊問及原審證述情節大致相
    符（98年度偵字第4722號卷第110頁，原審卷第127頁），並
    有前述扣案安非他命3 包可資佐證。而前述安非他命3 包經
    警方以聯勤二０四廠製造之煙毒品檢驗Ａ包試劑初步檢驗結
    果呈安非他命反應（毛重，6.25公克、淨重共計5.35公克）
    ，亦有臺北縣政府警察局海山分局查獲涉嫌毒品初步鑑驗報
    告單在卷足按（98年度偵字第1289號卷第25頁），故該物品
    係屬第二級毒品，應可認定。
  (二)然審究本件指證被告販賣第二級毒品案件之證人甲○○，其
    證述如何向被告購買毒品安非他命交付價金及次數之經過，
    有下述枘鑿不入之處：
  1.證人甲○○固於警詢、檢察官偵訊及原審審理時證稱曾向被
    告購買毒品安非他命三次云云，然依其於警詢時陳稱：「我
    還曾向綽號小胖之男子（乙○○）購買過毒品安非他命，價
    格也是以新台幣2000元購得毒品安非他命0.5公克」 「我都
    是以我的行動電話0000000000撥打給小胖的行動電話000000
    0000，說我需要毒品安非他命，他就會將毒品安非他命送到
    我家。」「（你向綽號小胖之男子購買毒品安非他命是現金
    交易或以其他方式交易？）我是現金交易1 次，但現在我還
    向他購買2 次沒給錢，還欠綽號小胖2000元新台幣。」云云
    （98年度偵字第4722號卷第66至67頁）；迨於檢察官偵訊時
    陳稱：「（檢察官問：曾向被告買毒品？）買安非他命。今
    年過年前跟他買，我打給他，叫他拿到我（板橋市○○○○
    路家。我用我0000000000手機打給他，他電話我要看（證人
    當庭檢視其手機）0000000000是他電話。他還有另2 通打不
    通的電話0000000000、0000000000。....他親自交給我，每
    小包1000元，0.2 公克左右，1 次有給錢，2 次跟他欠。」
    云云（同上偵查卷第75頁）；復於原審審理時證稱：「（你
    在98年3 月10日偵訊筆錄中，供稱曾經有向被告購買過三次
    安非他命，是否均屬實？）錢有欠他。我是向他賒帳的。」
    「（這3 次是否全部都是賒帳？）有欠2 次，另外1 次是以
    物易物，就是拿ＤＶＤ的播放器跟他換毒品。」云云（原審
    卷第117 頁背面）。相互勾稽，證人甲○○向被告購買毒品
    ，究如何支付價金及購買毒品數量，其證述前後反覆不一，
    大相逕庭，實難遽信。復核諸卷附之門號0000000000行動電
    話自98年1 月1 日起至98年3 月8 日止之通聯紀錄，並無證
    人甲○○所稱以0000000000手機撥打0000000000手機之紀錄
    （見同上偵查卷第85至104頁） ；另證人甲○○於警詢時所
    指稱其撥打0000000000向被告購買毒品安非他命云云，及於
    偵查中證稱：乙○○還有另2 通打不通的電話：0000000000
    、0000000000」云云，然依卷附亞太行動資料查詢所示門號
    0000000000、0000000000手機之申辦客戶並非被告本人（見
    同上偵查卷第81、82頁），自難逕認該門號即屬被告所用；
    而且縱有通聯紀錄，因不足得知通話內容為何，亦無從以之
    作為證人甲○○證述之補強佐證。更何況證人甲○○於原審
    審理時，非但無法明確指出向被告購得毒品之時間，就連其
    所指稱之3 次「購買」毒品情節，竟陳稱其中有2 次是「用
    欠的」，另1 次是以ＤＶＤ播放器互易，已如前述，均與一
    般毒品交易情形有異。綜上所述，均可見證人甲○○證述內
    容顯有可疑，殊難逕信。
  2.按施用毒品者關於向某人購買毒品的供述，必須補強證據佐
    證，以擔保供述真實性，以貫徹刑事訴訟無罪推定及嚴格證
    明的基本原則。又毒品購買者的供述縱使並無瑕疵，仍須補
    強證據佐證。所謂補強證據，必須與相關毒品交易的供述，
    具有相當程度的關聯性，達於一般人對於施用毒品者的供述
    無合理懷疑存在，並得確信其為真實的程度；復按犯施用、
    販賣第一、二級毒品等罪，供出毒品來源因而破獲者，得減
    輕其刑，毒品危害防制條例第17條定有明文，則施用、販賣
    毒品之人，如供出毒品之來源因而破獲者，既得獲邀減輕其
    刑之寬典，為擔保其所為陳述之真實性，自應有足以令人確
    信其陳述為真實之補強證據，始能資為販賣或轉讓毒品等犯
    行論罪之依據。而所謂補強證據，則指除施用、販賣毒品者
    之供述外，其他足以證明該陳述之事實確具有相當程度真實
    性之證據而言，雖所補強者，非以事實之全部為必要，但亦
    須因補強證據與該項陳述之相互利用，足使犯罪事實獲得確
    信者，始足當之（最高法院89年度臺上字第4173號、96年度
    臺上字第1029號、98年度臺上字第5005號判決意旨參照）。
    本件證人許登智、張誌誠雖係查獲被告及甲○○之員警而能
    就查獲被告及甲○○2 人之經過情節為結證陳述，惟此僅能
    證明查獲被告及證人甲○○之過程，尚難據此推認被告販賣
    毒品安非他命予甲○○。況綜觀全案卷證，被告有無於98年
    1 月間起至同年2 月間止販賣3 次毒品安非他命予甲○○等
    節，全來自證人甲○○於警詢、偵查及審理時之陳述，尚無
    其他證據可資補強佐憑，例如通聯紀錄、簡訊、通訊監察譯
    文內容或其他補強證據足以證明。再者，本件雖有電子磅秤
    、分裝袋扣案，但此等物品於涉犯其他非關販賣毒品案件中
    亦極為常見，顯然不足以遽認即與販賣毒品安非他命有涉，
    此據公訴人特於起訴書中載明該等扣案物已另於被告涉嫌施
    用第二級毒品案件中聲請宣告沒收等語即明。
六、綜上所述，被告乙○○販賣第二級毒品安非他命之犯行，即
    屬不能證明，此外復查無其他積極之證據證明被告有公訴意
    旨所指之販賣第二級毒品犯行，是被告犯罪即屬不能證明，
    揆諸前揭說明，應依法為無罪判決之諭知。本件公訴意旨所
    舉被告涉犯販賣第二級毒品安非他命罪嫌所憑之證據，均未
    達通常一般人均不致有所懷疑，而得以確信其為真實之程度
    。此外復查無其他積極證據足以證明被告有販賣第二級毒品
    之犯行，原審基此以不能證明被告犯罪，諭知無罪之判決，
    經核並無違誤，是檢察官上訴意旨仍執前詞指謫原判決不當
    ，為無理由，應予駁回。
七、至被告為警查獲持有上揭第二級毒品安非他命予之部分，因
    檢察官另起訴被告涉嫌施用第二級毒品安非他命罪嫌，已據
    檢察官於起訴書載明另案提起公訴，並經臺灣板橋地方法院
    以98年度易字第850 號判決判處有期徒刑九月，並宣告扣案
    上揭3 包毒品安非他命沒收銷燬之，嗣經本院以98年度上易
    字第2073號判決駁回上訴確定，有本院被告前案紀錄表、上
    述判決書在卷足按（存於本院卷），如前所述，被告持有毒
    品安非他命之低度行為，應為另案被告施用第二級毒品安非
    他命之高度度行為所吸收，而本件檢察官起訴書起訴效力所
    及者尚不包括被告因施用第二級毒品安非他命而持有之行為
    ，至本件扣案之安非他命3 包同為另案被告施用第二級毒品
    安非他命之證物，自應由另案宣告沒收銷燬之，併此說明。
據上論斷，應依刑事訴訟法第368 條判決如主文。
本案經檢察官陳明光到庭執行職務。
中    華    民    國    99    年    3     月    30    日
                  刑事第四庭  審判長法  官  陳筱珮
                                    法  官  陳玉雲
                                    法  官  邱滋杉
以上正本證明與原本無異。
如不服本判決，應於收受送達後10日內向本院提出上訴書狀，其
未敘述上訴之理由者，並得於提起上訴後10日內向本院補提理由
書狀（均須按他造當事人之人數附繕本）。
                                    書記官  劉貞達
中    華    民    國    99    年    3     月    31    日

司法院資訊處製作；財團法人民間司法改革基金會備份。
